臺灣高等法院刑事判決
110年度上易字第67號
上  訴  人  
即  被  告  洪睿彬



上列上訴人即被告因侵占案件，不服臺灣新北地方法院109年度
審易字第2019號，中華民國109年10月22日第一審判決（起訴案
號：臺灣新北地方檢察署109年度調偵字第2080號），提起上訴
，本院判決如下：
    主  文
原判決關於沒收部分撤銷。
其他上訴駁回。緩刑參年。
    事實及理由
一、本案經本院審理結果，認第一審以上訴人即被告洪睿彬犯刑
    法第335條第1項普通侵占罪，判處有期徒刑4月，如易科罰
    金，以新臺幣（下同）1千元折算1日，核其認事用法及量刑
    （除沒收部分外）均無不當，應予維持，並引用第一審判決
    書（除沒收部分外）記載之事實、證據及理由（如附件）。
二、被告上訴意旨略以：被告因身體狀況不佳導致工作不順，只
    能靠打零工為生，因生活收入不穩定，只好將貸款中之機車
    典當，實非被告所願，被告有意願與怡富資融股份有限公司
    （下稱怡富公司）和解，且原審判決太重，請從輕量刑等語
    。
三、經查：
　㈠上訴駁回部分：　
  ⒈原審依調查證據之結果，認定被告於民國104年11月24日，在
    新北市○○區○○○街0號，以分期付款附條件買賣之方式，向怡
    富公司之經銷商永定機車行（負責人陳定甲），以新臺幣（
    下同）8萬6,496元，購買車牌號碼000-0000號普通重型機車
    1臺，並與怡富公司簽立分期付款申請書，約定分12期償還
    ，每期支付7,208元，上開價款未全部付清前，所有權仍屬
    於怡富公司所有，被告僅得占有使用上開機車，不得任意出
    賣移轉或為其他處分。詎被告取得上開車輛後，竟意圖為自
    己不法之所有，以變易持有為所有之意思，於105年3月間某
    日，在新北市樹林區中正路某當舖，以該機車典當4萬5,000
    元，嗣未清償借款而流當，並於106年3月24日過戶，以此方
    式將上開機車侵占入己，目前尚積欠怡富公司款項7萬9,268
    元，所為係犯刑法第335條第1項之普通侵占罪，業於判決理
    由中論述綦詳。於量刑時復審酌被告明知車牌號碼000-0000
    號普通重型機車係以附條件買賣方式向怡富公司購買，於該
    車價金尚未全部清償完畢前，系爭機車所有權仍屬怡富公司
    所有，竟恣意將該機車典當，法治觀念顯有不足，兼衡其素
    行、智識程度、生活狀況、犯罪之動機、目的、手段、侵占
    財物之價值，以及迄未賠償告訴人損失之態度等一切情狀，
    量處有期徒刑4月，並諭知易科罰金之折算標準，所為量刑
    已就刑法第57條規定詳為審酌，尚稱妥適，既未逾越法定刑
    度，亦無濫用自由裁量之權限，並無明顯失當或不合比例原
    則之處。
  ⒉被告之上訴無理由：
    按刑事審判旨在實現刑罰權之分配的正義，故法院對有罪被
    告之科刑，應符合罪刑相當之原則，使輕重得宜，罰當其罪
    ，以契合社會之法律感情，此所以刑法第57條明定科刑時應
    審酌一切情狀，尤應注意該條所列10款事項以為科刑輕重之
    標準，俾使法院就個案之量刑，能斟酌至當。而量刑輕重係
    屬事實審法院得依職權自由裁量之事項，苟已斟酌刑法第57
    條各款所列情狀而未逾越法定刑度，不得遽指為違法（最高
    法院72年台上字第6696號判例參照）。查原審判決關於科刑
    之部分，已審酌刑法第57條各款規定之情狀，於法定刑度之
    內，予以量定，客觀上並無明顯濫權或失之過重之情形，亦
    未違反比例原則，核無違法或不當。從而，被告指摘原審量
    刑過重，為無理由，應予駁回。
  ㈡撤銷改判部分（沒收部分）：
　  按現行刑法之沒收，係刑罰及保安處分以外之法律效果，具
    有獨立性，而非從刑，得與罪刑區分，非從屬於主刑，自得
    與罪刑分別處理。因而在訴訟程序，本於沒收之獨立性，自
    得於本案罪刑部分上訴予以駁回時，單獨就沒收部分予以撤
    銷（最高法院106年度台上字第2189號、107年度台上字第21
    53號判決意旨參照）。而犯罪所得，屬於犯罪行為人者，沒
    收之，刑法第38條之1第1項前段定有明文。次按犯罪所得，
    屬於犯罪行為人者，沒收之；犯罪所得已實際合法發還被害
    人者，不予宣告沒收或追徵；宣告前2條之沒收或追徵，有
    過苛之虞、欠缺刑法上之重要性、犯罪所得價值低微，或為
    維持受宣告人生活條件之必要者，得不宣告或酌減之，修正
    後刑法第38條之1第1項、第5項、第38條之2第2項分別定有
    明文。修正後刑法之沒收、追徵不法利得條文，係以杜絕行
    為人保有犯罪所得為預防目的，並達成調整回復財產秩序之
    作用，故以「實際合法發還」作為封鎖沒收或追徵之條件。
    然因個案中，被告仍可能與被害人達成和解、調解或其他民
    事上之解決，而以之賠償、彌補被害人之損失，此種將來給
    付之情狀，雖未「實際合法發還」，仍無礙比例原則之考量
    及前揭「過苛條款」之適用，是應考量個案中將來給付及分
    配之可能性，並衡量前開「過苛條款」之立法意旨，仍得以
    之調節而不沒收或追徵，亦可於執行程序時避免重複執行沒
    收或追徵之危險。經查，雖本案被告侵占所得4萬5,000元，
    然被告於本院審理期間已與告訴人達成民事和解，和解金額
    為11萬元，被告已先給付8萬元，其餘3萬元分6期，自110年
    4月起，每月給付5,000元之情，業據告訴代理人於本院陳述
    明確，有本院審判程序筆錄可憑（見本院卷67頁），故可認
    被告已將本件犯罪所得4萬5,000元還予告訴人，爰依刑法第
    38條之1 規定，不予宣告沒收或追徵。從而，本件被告上開
    侵占所得4萬5,000元，依上說明，自無庸再諭知沒收或追徵
    其價額。原審未及審酌上情，既有前述未恰之處，已屬無可
    維持，自仍應由本院單就原判決諭知沒收暨追徵之部分撤銷
    。
  ㈢綜上所述，本件被告上訴指原審量刑過重，無理由，應予駁
    回，爰僅就原判決關於被告諭知沒收部分撤銷。
四、緩刑之宣告：
    被告前未曾因故意犯罪受任何有期徒刑以上刑之宣告，此有
    本院被告前案紀錄表附卷可憑，審酌被告因一時失慮於該車
    價金尚未全部清償完畢前，將所有權仍為怡富公司所有之機
    車恣意典當，致罹刑典，惟其至本院審理時終能坦承犯行，
    並與告訴人達成和解，並已賠償部分款項，已於前述，其顯
    有悔悟之意，且刑罰的功能重在對受刑人之矯治、教化，而
    告訴代理人亦表示同意原諒被告等語明確（本院卷第67頁）
    ，應認刑罰實無執行之必要，是被告經此偵查、審理及刑之
    宣告後，當能知所警惕而無再犯之虞，從而本案無論自一般
    或特別預防之刑責考量目的，本院認對被告所宣告之刑，以
    暫不執行為適當，併予宣告緩刑3年。
據上論斷，應依刑事訴訟法第368條、第369條第1項前段、第364
 條、第373條、刑法第74條第1項第1款，判決如主文。　　
本案經檢察官林卓儀提起公訴，檢察官楊四猛到庭執行職務。
中　　華　　民　　國　　110 　年　　3 　　月　　31　　日
　　　　　　      刑事第七庭  審判長法　官  孫惠琳
　　　　　　　　　　　　　　　　　  法　官  王惟琪
　　　　　　　　　　　　　　　　　  法　官  連雅婷
以上正本證明與原本無異。
不得上訴。
                                    書記官  潘文賢
中　　華　　民　　國　　110 　年　　3 　　月　　31　　日
附錄本案論罪科刑法條全文：
中華民國刑法第335條
（普通侵佔罪）
意圖為自己或第三人不法之所有，而侵佔自己持有他人之物者，
處 5 年以下有期徒刑、拘役或科或併科 3 萬元以下罰金。
前項之未遂犯罰之。

附件：
臺灣新北地方法院刑事判決
                                   109年度審易字第2019號
公　訴　人　臺灣新北地方檢察署檢察官
被　　　告　洪睿彬　
                    
                   
                   
上列被告因侵占案件，經檢察官提起公訴（109 年度調偵字第20
80號），被告於準備程序中就被訴事實為有罪之陳述，本院裁定
進行簡式審判程序，茲判決如下：
    主  文
洪睿彬意圖為自己不法之所有，而侵占自己持有他人之物，處有
期徒刑肆月，如易科罰金，以新臺幣壹仟元折算壹日，未扣案之
犯罪所得新臺幣肆萬伍仟元沒收，於全部或一部不能沒收或不宜
執行沒收時，追徵其價額。
    事  實
一、洪睿彬於民國104 年11月24日，在新北市○○區○○○街0號，以
    分期付款附條件買賣之方式，向怡富資融股份有限公司（下
    稱怡富公司）之經銷商永定機車行（負責人陳定甲），以新
    臺幣（下同）8 萬6,496 元，購買車牌號碼000-0000號普通
    重型機車1 臺，並與怡富公司簽立分期付款申請書，約定分
    12期償還，每期支付7,208 元，上開價款未全部付清前，所
    有權仍屬於怡富公司所有，洪睿彬僅得占有使用上開機車，
    不得任意出賣移轉或為其他處分。詎洪睿彬取得上開車輛後
    ，竟意圖為自己不法之所有，以變易持有為所有之意思，於
    105 年3 月間某日，在新北市樹林區中正路某當舖，以該機
    車典當4萬5,000元，嗣未清償借款而流當，並於106年3月24
    日過戶，以此方式將上開機車侵占入己，目前尚積欠怡富公
    司款項7萬9,268元。
二、案經怡富公司告訴臺灣新北地方檢察署檢察官偵查起訴。
    理  由
一、按除被告所犯為死刑、無期徒刑、最輕本刑為3 年以上有期
    徒刑之罪或高等法院管轄第一審案件者外，於第一次審判期
    日前之準備程序進行中，被告先就被訴事實為有罪之陳述時
    ，審判長得告知被告簡式審判程序之旨，並聽取當事人、代
    理人、辯護人及輔佐人之意見後，裁定進行簡式審判程序，
    刑事訴訟法第273 條之1 第1 項定有明文。本件被告所犯係
    死刑、無期徒刑、最輕本刑為3 年以上有期徒刑以外之罪，
    其於準備程序中就被訴事實為有罪之陳述，經本院告知簡式
    審判程序之旨，並聽取公訴人及被告之意見後，認宜進行簡
    式審判程序，爰依上開規定裁定行簡式審判程序。
二、上揭事實，業據被告於偵查、本院準備程序及審理時均坦承
    不諱，核與告訴代理人洪國展於偵查中之指述情節相符，並
    有分期付款申請書、分期付款買賣契約條款、繳款明細表、
    機車異動公示資料、公路監理電子閘門之車號查詢機車車籍
    附卷可稽，被告犯行堪予認定。
三、核被告所為，係犯刑法第335 條第1 項之普通侵占罪。另被
    告為本件犯行後，刑法第335 條之規定業於108 年12月25日
    修正公布，並自同年月27日生效施行，然此次修正係將銀元
    計算的罰金刑調整為新臺幣，日後適用罰金刑不須再換算，
    並非法律變更，尚無有利或不利之情形，自不生新舊法比較
    之問題，而應依一般法律適用原則，逕行適用裁判時法，附
    此敘明。爰審酌被告明知車牌號碼000-0000號普通重型機車
    係以附條件買賣方式向怡富公司購買，於該車價金尚未全部
    清償完畢前，系爭機車所有權仍屬怡富公司所有，竟恣意將
    該機車典當，法治觀念顯有不足，兼衡其素行、智識程度、
    生活狀況、犯罪之動機、目的、手段、侵占財物之價值，以
    及迄未賠償告訴人損失之態度等一切情狀，量處如主文所示
    之刑，並諭知易科罰金之折算標準，以資懲儆。本件被告將
    其侵占之普通重型機車1 臺典當得款現金4 萬5,000 元，依
    刑法第38條之1 第4 項之規定，該4 萬5,000 元屬於犯罪所
    得，雖未扣案，仍應依刑法第38條之1 第1 項、第3 項規定
    宣告沒收，於全部或一部不能沒收或不宜執行沒收時，追徵
    其價額。
據上論斷，應依刑事訴訟法第273 條之1 第1 項、第299 條第1
項前段，刑法第335 條第1 項、第41條第1 項前段、第38條之1
第1 項、第3 項，判決如主文。
本案經檢察官林卓儀提起公訴，檢察官劉新耀到庭執行職務。
中　　華　　民　　國　 109　　年　　10　　月　　22　　日
                  刑事第二十四庭  法  官  徐子涵
上列正本證明與原本無異。
如不服本判決，應於判決送達後20日內敘明上訴理由，向本院提
出上訴狀 (應附繕本) ，上訴於臺灣高等法院。其未敘述上訴理
由者，應於上訴期間屆滿後20日內向本院補提理由書「切勿逕送
上級法院」。
                                  書記官　游士霈
中　　華　　民　　國　 109　　年　　10　　月　　22　　日
附錄本案論罪科刑法條全文：
中華民國刑法第335條
（普通侵佔罪）
意圖為自己或第三人不法之所有，而侵佔自己持有他人之物者，
處 5 年以下有期徒刑、拘役或科或併科 3 萬元以下罰金。
前項之未遂犯罰之。